【裁判字號】    98,易,230
【裁判日期】    981002
【裁判案由】    竊盜
【裁判全文】
臺灣高雄地方法院刑事判決               98年度易字第230號
公  訴  人  臺灣高雄地方法院檢察署檢察官
被      告  己○○
                    （現另案於臺灣高雄監獄執行中）
            戊○○
                    （現另案於臺灣高雄監獄執行中）
上列被告等因竊盜等案件，經檢察官提起公訴（97年度偵字第
23032 號、第25168 號、第28936 號），本院判決如下：
    主  文
己○○共同犯竊盜罪，累犯，處有期徒刑拾月；又犯竊盜罪共貳
罪，均累犯，各處有期徒刑拾月。應執行有期徒刑貳年伍月。
戊○○共同犯竊盜罪，處有期徒刑捌月。
    事  實
一、己○○前因施用毒品案件，經本院93年度訴字第1192號判決
    判處有期徒刑1 年確定；復因施用毒品、竊盜等案件，各經
    本院94年度訴字第883 號及93年度簡字第6280號各判處有期
    徒刑1 年、3 月，應執行有期徒刑1 年2 月確定，與前案接
    續執行，於民國95年5 月30日縮短刑期假釋出監，惟經撤銷
    假釋，其後再因施用毒品案件，由本院以95年度訴字第3911
    號判決判處有期徒刑1 年確定，嗣經裁定減刑為有期徒刑6
    月且接續執行前開殘刑，於96年11月11日縮刑期滿執行完畢
    。詎仍不知悔改，分別基於意圖為自己不法所有之犯意，為
    下述行為：
(一)於97年7 月31日9 時10分許（起訴書誤載為下午某時），與
    戊○○共同基於意圖為自己不法之所有之犯意聯絡，由戊○○駕駛車牌號碼VW-427號自小客車搭載己○○，前往高雄縣
    美濃鎮○○里○○路56號旁辛○○耕作之農地水井處，竊取
    辛○○所有之抽水馬達1 個，得手後正將竊得之馬達搬運至
    前開自小客車上時，遭辛○○當場發現並制止，己○○、戊○○見狀，將馬達棄留現場後駕車逃逸。嗣經辛○○報警後
    查悉上情。
(二)於97年8 月17日14時許（起訴書誤載15時許），在高雄縣美
    濃鎮○○里○○○段2934、2896、2897地號檳榔園內，竊取
    庚○○所有之擋水閥1 個，經採收檳榔之工人丙○○當場發
    現後，轉告庚○○而報警查獲。
(三)於97年9 月30日14時許，在高雄縣美濃鎮○○里○○路111
    巷3 號「廣德里活動中心」後方，竊取廣德里里長甲○○所
    管理之抽水馬達1 個得手後，將該馬達裝入飼料袋內欲帶離
    現場時，遭民眾丁○○發現，己○○遂將裝有馬達之飼料袋
    藏於樹叢中，經丁○○報警處理，由警於現場扣得馬達1 個
    （已發還甲○○），而查悉上情。
二、案經辛○○、庚○○、甲○○分別訴由高雄縣政府警察局旗
    山分局報告臺灣高雄地方法院檢察署檢察官偵查起訴。
    理  由
一、證據能力之認定
    按被告以外之人於審判外之陳述，雖不符刑事訴訟法第159
    條之1 至第159 條之4 之規定，而經當事人於審判程序同意
    作為證據，法院審酌該言詞陳述或書面陳述作成時之情況，
    認為適當者，亦得為證據，刑事訴訟法第159 條之5 第1 項
    定有明文。查本判決所引用據以認定事實之傳聞證據，檢察
    官及被告雖知該等證據資料為傳聞證據，但於本院審理時均
    表示同意作為證據，本院審酌該等證據資料製作時之情況，
    尚查無違法不當及證明力明顯過低之瑕疵，認為以之作為證
    據應屬適當，揆諸前開法律規定與說明，爰依同法第159 條
    之5 第1 項規定，認該等證據資料均有證據能力。
二、認定犯罪事實所憑證據及理由
(一)犯罪事實一（一）部分
    訊據被告己○○、戊○○固均坦承曾駕駛上開自小客車至高
    雄縣美濃鎮○○里○○路56號旁農地，於搬運馬達上車時，
    遭告訴人辛○○在現場攔阻，惟皆否認有何竊盜犯行，均辯
    稱：渠2 人當時僅有搬運1 個馬達上車，該馬達非辛○○所
    有，現場並無留下馬達，未竊取告訴人辛○○所有之馬達。
    經查：
１、證人即告訴人辛○○於警詢、偵查及本院均證述：我於97年
    7 月31日9 時10分許，在高雄縣美濃鎮○○里○○路56號我
    住處農田旁產業道路上，發現被告己○○、戊○○在車牌號
    碼VW-427號自小客車旁，正在搬地上之馬達上車，我立即制
    止被告2 人不要動、不要離開，但被告己○○、戊○○即開
    車逃逸，馬達留在道路上，經我巡視農田，發現該馬達是原
    本裝置於農田水井屬我所有之馬達，我立刻帶該馬達到派出
    所報案等語（警一卷2 至5 頁，偵一卷6 、7 頁，院二卷94
    頁）。而被告己○○、戊○○駕駛上開自小客車至告訴人辛○○耕作農地旁，目的在於搬運馬達，於搬運馬達之際，遭
    告訴人辛○○到場制止乙情，為被告己○○、戊○○所自承
    （院二卷71、74、75頁），核與告訴人辛○○證述被告2 人
    欲搬運馬達上車之情節相符；且告訴人辛○○所有之馬達，
    已與電線、水管分離而單獨丟置於農田現場乙節，亦有現場
    相片在卷可考（警一卷32頁），參以該馬達係供抽水灌溉告
    訴人辛○○耕作農田之用，衡情告訴人辛○○應無為誣陷被
    告己○○、戊○○而自行拆除該馬達，以自陷農田無水灌溉
    之可能；又被告己○○、戊○○與告訴人辛○○素不相識，
    亦無怨隙，為被告己○○、戊○○所是認（警一卷11、16頁
    ），告訴人辛○○於具結後，應無誣指被告己○○、戊○○
    而自負偽證罪責之虞，是告訴人辛○○之上開證述應屬可信
    。又被告己○○、戊○○在告訴人辛○○發現其等在農田旁
    搬運馬達而要求不要離開時，仍立即駕車駛離現場乙節，經
    告訴人辛○○證述明確，且為被告己○○、戊○○所是認（
    院二卷72、76頁），益見被告2 人因竊盜犯行遭告訴人辛○○發覺，而急於逃離現場。
２、次者，被告己○○、戊○○辯稱駕車離開現場時未留下馬達
    云云，惟現場留有抽水馬達1 個，有上開現場相片可憑，被
    告己○○、戊○○上開辯解，顯與事實不符；至警方於97年
    7 月31日21時許在上開自小客車內發現另一馬達，該馬達非
    告訴人辛○○所有，固經告訴人辛○○證述明確，惟本件告
    訴人辛○○遭竊取之馬達為被告己○○、戊○○留在農田現
    場之馬達，已詳述如上，在上開自小客車內有無發現其他非
    屬告訴人辛○○所有之馬達，與本件之判斷無涉，故於事後
    在上開自小客車內所發現之馬達，縱非屬告訴人辛○○所有
    ，亦難為有利於被告己○○、戊○○之認定。
３、被告己○○、戊○○共同駕車至告訴人辛○○耕作農田，竊
    取設置於農田水井之抽水馬達1 個，在將馬達搬運至上開自
    小客車內之際，因遭告訴人辛○○發現，被告2 人即一同棄
    贓後駕車逃逸，可見被告己○○、戊○○就竊取上開告訴人
    辛○○所有馬達之犯行，有犯意聯絡及行為分擔。基上，被
    告己○○、戊○○辯稱未竊取告訴人辛○○所有馬達，應非
    可採，被告2 人共同竊取告訴人辛○○所有馬達1 個之犯行
    ，實堪認定。
(二)犯罪事實一（二）部分
    訊據被告己○○坦承於97年8 月17日14時許在上開檳榔園內
    挖土，惟否認有何竊盜犯行，辯稱當時僅是行經該處挖蚯蚓
    ，並無竊取任何擋水閥。經查：
１、高雄縣美濃鎮○○里○○○段2934、2896、2897地號檳榔園
    及設置於園內用以控制灌溉檳榔水源開關之水管擋水閥為告
    訴人庚○○所有乙情，經證人即告訴人庚○○警詢及偵查中
    證述明確（警二卷第4 頁、偵二卷第15頁），且有土地所有
    權狀3 紙（警二卷第13至15頁）在卷可憑，復為被告己○○
    所不爭，此部分事實應堪認定。
２、證人丙○○於警詢、偵查及本院審理均證述：我於97年8 月
    17日14時許，在庚○○所有而由我老闆鄧道明承包之檳榔園
    內，看見被告己○○在檳榔園地面挖東西，之後我到檳榔園
    之另一邊割檳榔，約30分鐘割完檳榔後回到先前被告己○○
    挖東西處，發現被告己○○已不在該處，且原本連接地下水
    管與地面水管間控制水流開關之1 個擋水閥已經不見，只剩
    水管及挖過之痕跡，又因該檳榔園地點在河流旁，下大雨時
    河水漲起來，會帶來泥土蓋住擋水閥，故欲拆取擋水閥前，
    須先將覆蓋之泥土挖除，且平時無人會到檳榔園內，當日是
    我第一次在園內看見被告己○○等語（警二卷2 頁，偵二卷
    23、24頁，院二卷78、80、81頁）。上開檳榔園內地下水管
    與地上水管已分離，地面留有挖土痕跡，地上水管遭棄置於
    挖土痕跡旁等情，有現場採證相片在卷可考（警二卷11頁）
    ，且被告己○○就在上開檳榔園內遭證人丙○○發現正在挖
    土乙節，亦坦承不諱（偵三卷10頁），核與證人丙○○證述
    被告己○○在園內挖土之情節相符；又被告己○○與證人丙○○為小學同學，並無怨隙，為被告己○○所是認，可見證
    人丙○○不可能誤認被告己○○，且於具結後應無誣陷被告
    己○○而自負偽證罪責之虞，證人丙○○上開證述應屬可信
    。又上開檳榔園內廣植檳榔樹，並無道路或住宅，有該檳榔
    園現場相片2 張附卷可憑（警二卷12頁），足見該檳榔園平
    時應無人跡，與證人丙○○證述平時無人會到檳榔園內等語
    相合，而於97年8 月17日14時許，證人丙○○僅見被告己○○到該檳榔園內，為被告己○○所不爭，且證人丙○○於發
    現被告己○○在檳榔園水管處挖東西後，於30分鐘內回到該
    處時，即發現擋水閥遭竊，衡情於30分鐘之短時間內，應不
    可能有其他人至同一地點挖取擋水閥，是在該檳榔園內以挖
    土方式竊取擋水閥之人，即被告己○○甚明。被告己○○辯
    稱當時園內挖土僅在找蚯蚓，並無竊取擋水閥云云，應屬避
    重就輕之詞，其竊取庚○○所有擋水閥1 個之犯行，洵堪認
    定。
(三)犯罪事實一（三）部分
    訊據被告己○○坦承於97年9 月30日14時許「廣德里活動中
    心」附近，遭丁○○發現在場，惟否認有何竊盜犯行，辯稱
    伊當時僅是行經該處，並無竊取該活動中心之馬達。經查：
１、本案之抽水馬達原設置在高雄縣美濃鎮○○里○○路111 巷
    3 號「廣德里活動中心」後方，為廣德里里長甲○○所管理
    ，於97 年9月30日14時許遭人拆除後，裝入飼料袋中藏於活
    動中心門口旁巷子空地之樹叢中等情，經證人甲○○於警詢
    證述明確（警三卷6 頁），且有高雄縣政府警察局旗山分局
    扣押筆錄、扣押物品目錄表（警三卷11至13頁）、贓物認領
    保管單（警三卷15頁）在卷可參，復為被告己○○所不爭，
    應堪認定。
２、次者，證人丁○○於警詢、偵查及本院審理證述：我的住宅
    緊鄰廣德里活動中心後方，於97年9 月30日14時許在家中聽
    見廣德里活動中心後方有大聲之敲打水管聲音，我立即騎機
    車到廣德里活動中心查看，發現該活動中心後方之抽水馬達
    失竊，並發現被告己○○在該活動中心門口旁之巷子空地，
    正將1 包飼料袋搬上機車，被告己○○查覺我後，立即將飼
    料袋往樹叢下丟，我報警後經警到場打開飼料袋，發現袋內
    裝有廣德里活動中心失竊之馬達等語（警三卷8 、9 頁，偵
    三卷8 頁，院二卷56反頁）。衡諸廣德里活動中心後方設置
    抽水馬達處，因馬達遭拆除，致水從連接之水管流出，且於
    活動中心門口旁巷子空地樹叢下之飼料袋中發現抽水馬達等
    情，有現場查獲相片在卷可憑（警三卷22至24頁），核與證
    人丁○○證述之現場情形相符；且由原設置馬達之水管仍有
    水流出，可見發現時距該馬達遭拆除之時間未久，亦與證人
    丁○○證述於聽見敲打聲後立即到場查看等語相合；又裝有
    失竊馬達之飼料袋係丟置於樹叢深處，於外觀上不易查見，
    有上開現場查獲相片可參，若非證人丁○○確實看見被告己○○將該飼料袋丟入樹叢之經過，證人丁○○應無法得知該
    樹叢深處藏有飼料袋；且被告己○○與證人丁○○並無怨隙
    ，為被告己○○所是認，證人丁○○於具結後應無誣陷被告
    己○○而自負偽證罪責之虞，是證人丁○○上開證述應堪採
    信。被告己○○辯稱僅是路過該活動中心，並無竊取該活動
    中心馬達云云，應屬卸責之詞，被告己○○97年9 月30日14
    時許竊取廣德里活動中心抽水馬達1 個之犯行，事證明確，
    實堪認定。
(四)基上，被告己○○、戊○○共同竊取告訴人辛○○所有抽水
    馬達1 個，被告己○○竊取庚○○所有擋水閥1 個及廣德里
    活動中心抽水馬達1 個之犯行，均堪認定，各應依法論科。
三、論罪科刑
三、核被告己○○就事實欄一（一）（二）（三）所為，均係犯
    刑法第320 條第1 項之竊盜罪；被告戊○○就事實欄一（一
    ）所為，係犯刑法第320 條第1 項之竊盜罪。又按竊盜罪既
    遂及未遂之區分，係以行為人是否已將他人財物移至自己實
    力支配之下為準（最高法院17年上字第509 號判例意旨參照
    ），查被告己○○、戊○○於事實欄一（一）及被告己○○
    於事實欄一（三）所示時、地，分別著手竊取抽水馬達，均
    已將該馬達自原設置之水管處拆下搬離，被告己○○尚且將
    事實欄一（三）所示馬達裝入飼料袋，可認該馬達已移入被
    告之實力支配下，雖被告己○○、戊○○在未攜贓離開現場
    前即遭告訴人辛○○發覺，另被告己○○即遭丁○○發覺，
    惟均不影響其等竊盜既遂之認定。被告己○○、戊○○就事
    實欄一（一）之竊盜犯行，有犯意聯絡及行為分擔，為共同
    正犯。被告己○○上揭3 次竊盜犯行，犯意各別，時間有異
    ，行為互殊，應予分論併罰。又被告己○○有事實欄所載前
    科，於96 年11 月11日縮刑期滿執行完畢，有臺灣高等法院
    被告前案紀錄表在卷可按，是被告己○○受有期徒刑執行完
    畢後，5 年內故意再犯本案有期徒刑以上之3 罪，均為累犯
    ，皆應依刑法第47條第1 項規定加重其刑。爰審酌被告己○○、戊○○均身強力壯，不思以正當途逕謀取財富，竟竊取
    他人物品，侵害他人財產，誠屬不該，犯後均否認犯行，態
    度不佳，被告己○○於本院審理中稱竊盜也不過幾個月徒刑
    等語（院二卷83頁），且自97年7 月31日至同年9 月30日之
    2 個月間，即有3 次竊盜犯行，可見其觀念偏差，短期刑對
    其已不生嚇阻效果，量刑不宜從輕，兼衡其犯罪之手段等一
    切情狀，分別量處如主文所示之刑，並就被告己○○部分定
    其應執行之刑。
四、不另為無罪諭知部分
(一)公訴意旨另以：(1)被告己○○、戊○○共同基於意圖為自己
    不法之所有之犯意聯絡，於97年7 月31日9 時10分許，由被
    告戊○○駕駛車牌號碼VW-427號自小客車搭載被告己○○，
    前往高雄縣美濃鎮○○里○○路56號旁之告訴人辛○○耕作
    農地，竊取告訴人辛○○所有之抽水馬達3 個，裝載於上開
    自小客車後座，嗣遭告訴人辛○○當場發現，被告己○○、
    戊○○即駕車逃逸；(2)又被告己○○另於97年8 月17日14時
    許，在上開高雄縣美濃鎮○○里○○○段2934、2896、2897
    地號檳榔園內，竊取被害人庚○○所有之擋水閥5個 ，因認
    被告己○○就(1)、(2)部分、戊○○就(1)部分另涉犯刑法第32
    0 條第1 項竊盜罪嫌等語。
(二)按犯罪事實應依證據認定之，無證據不得認定犯罪事實，刑
    事訴訟法第154 條第2 項定有明文。公訴人認被告己○○、
    戊○○共同涉犯上開(1)部分竊盜罪嫌，無非以告訴人辛○○
    於警詢及偵查之證述、現場相片為其論據；另認被告己○○
    涉犯上開(2)部分竊盜罪嫌，係以證人丙○○及告訴人庚○○
    於警詢及偵查中證述、現場相片及土地所有權狀為其論據。
    惟訊據被告己○○、戊○○均否認有何竊盜犯行。經查：
１、證人辛○○於警詢、偵查及本院證述：我於案發時看見被告
    己○○、戊○○之自小客車後座有3 個馬達，我叫被告2 人
    不要走，我要去設置馬達之水井檢查等語（警一卷5 頁、偵
    一卷7 頁、院二卷94頁），可見告訴人辛○○雖看見上開自
    小客車內有馬達，惟告訴人辛○○不能確定該馬達屬其所有
    ，否則告訴人辛○○應可在現場立即報警而查扣車內馬達，
    無須再至其農田水井處檢查，以確認自己馬達是否失竊；且
    本件於上開自小客車內並無查獲告訴人辛○○失竊之3 個馬
    達，僅有非告訴人辛○○所有之1 個馬達，已如上述（詳理
    由欄二（一）2 部分），告訴人辛○○所見上開自小客車內
    之馬達，是否屬告訴人辛○○所有，即非無疑。又告訴人辛○○雖證述其於案發時發現原設置於水井上之4 個馬達全部
    不見（包括本院認定被告2 人所竊取之1 個馬達），而被告
    2 人竊取後留在現場之馬達即其中之一，惟告訴人亦證述其
    未親眼看見被告2 人竊取馬達（警卷5 頁），尚難憑被告2
    人上開竊取馬達1 個之犯行，即推測其他設置於水井上之3
    個馬達，必為被告2 人所竊取。至現場相片，至多可見被告
    2 人留在現場之馬達1 個，無從認定被告2 人尚有竊取其他
    馬達之犯行。故被告己○○、戊○○有無竊取告訴人辛○○
    所有之其他3 個馬達，尚非無疑。
２、告訴人庚○○警詢及偵查中證述：我於97年8 月18日7 時許
    ，在高雄縣美濃鎮○○里○○○段2934、2896、2897地號檳
    榔園內發現有6 個擋水閥遭竊（包括本院認定被告己○○所
    竊取之1 個擋水閥），我沒有現場看見何人竊取，但採收檳
    榔之證人丙○○有看見等語（警二卷4 、5 頁、偵二卷15頁
    ）；證人丙○○於本院證述：我於97年8 月17日14時許，在
    庚○○所有之上開檳榔園內，看見被告己○○在檳榔園地面
    挖東西，之後我到檳榔園之另一邊割完檳榔後回來，看見該
    處連接水管之擋水閥1 個不見，當時我未巡視檳榔園內之其
    他擋水閥，不知道其他擋水閥是否同時不見，我於警詢中陳
    述有6 個擋水閥不見，這是庚○○告訴我的，我不清楚是否
    一共有6 個擋水閥被偷，我能肯定有1 個擋水閥不見等語（
    院二卷79、80、81頁），可見告訴人庚○○並無目擊被告己○○竊取其擋水閥，難以告訴人庚○○證述其擋水閥不見即
    謂必為被告己○○所竊取；又被告己○○竊取告訴人庚○○
    所有擋水閥1 個之犯行，固經證人丙○○證述明確，並經本
    院認定如前，惟證人丙○○並未看見被告己○○有其他挖取
    擋水閥之行為，於案發時亦未巡視其他5 個擋水閥有無遭竊
    ，則其他5 個擋水閥是否為被告己○○所竊取，即有可疑，
    不得以被告己○○竊取擋水閥1 個之犯行，即推論其他5 個
    擋水閥亦必為被告己○○所竊取。且證人丙○○發現被告己○○在上開檳榔園之時，係97年8 月17日14時許，依告訴人
    庚○○所述，其至上開檳榔園發現共計6 個擋水閥不見，係
    在97年8 月18日7 時許，距證人丙○○在檳榔園內發現被告
    己○○之時，約有17小時，應不能排除其他人於此段時間內
    至檳榔園竊取擋水閥之可能；至檳榔園之現場相片，至多可
    見該園內擋水閥遭人竊取之事實，而土地所有權狀，僅可見
    上開檳榔園為告訴人庚○○所有，均不足認定竊取其他5 個
    擋水閥之人必為被告己○○。
(三)綜上所述，檢察官所提出之證據無從證明被告己○○、戊○○另有上開(1)部分共同竊取3 個馬達及被告己○○另有上開
    (2)部分竊取5 個擋水閥之犯罪事實，本院復查無其他積極證
    據，足認被告戊○○、辛○○有公訴人所指此部分之犯行，
    故此部分不能證明被告己○○、戊○○犯罪，原應為無罪之
    諭知，惟公訴意旨認被告己○○、戊○○上開(1)部分與前開
    事實欄一（一）共同竊盜有罪部分；被告己○○上開(2)部分
    與前開事實欄一（二）竊盜有罪部分有事實上一罪關係，爰
    均不另為無罪之諭知，附此敘明。
據上論斷，應依刑事訴訟法第299 條第1 項前段，刑法第28條、
第320 條第1 項、第51條第5 款、第47條第1 項，刑法施行法第
1 條之1， 判決如主文。
本案經檢察官乙○○到庭執行職務。
中    華    民    國    98    年    10    月    2     日
                  刑事第十五庭  法  官  楊國煜
如不服本判決，應於收受本判決10日內向本院提出上訴書狀，並
應敘述具體理由，如未敘述上訴理由者，應於上訴期間屆滿後20
日內補提理由書狀於本院（均須依他造當事人之人數附繕本）「
切勿逕送上級法院」。
以上正本證明與原本無異。
中    華    民    國    98    年    10    月    2     日
                                書記官  王芷鈴
附錄本案論罪科刑法條：
中華民國刑法第320條
意圖為自己或第三人不法之所有，而竊取他人之動產者，為竊盜
罪，處5 年以下有期徒刑、拘役或5 百元以下罰金。
意圖為自己或第三人不法之利益，而竊佔他人之不動產者，依前
項之規定處斷。
前二項之未遂犯罰之。


司法院資訊處製作；財團法人民間司法改革基金會備份。
